臺灣彰化地方法院刑事判決　　　　　　　　　　　　　　九十一年度自字第三四號
　　自　訴　人　丙○○
　　被　　　告　丁○○
　　　　　　　　乙○○
右列被告等因詐欺案件，經自訴人提起自訴，本院判決如左：
    主  文
丁○○、乙○○均無罪。
    理  由
一、本件自訴意旨略以：被告丁○○、乙○○於八十七年一月間向自訴人借款共計新
    臺幣（下同）二百六十七萬四千五百十九元，因經催討不獲償還，乃欲對被告等
    之財產申請民事強制執行，惟被告等於八十九年五月一日前，明知與其等之經銷
    商甲○○尚有債務未清償，已無多餘之債權可言，竟仍向自訴人多次懇求延緩清
    償期限，並與自訴人達成協議，誆稱每月出貨給甲○○之貨款債權，自八十九年
    五月一日起轉為償還自訴人及案外人林允恭之債款，並委由自訴人按月向甲○○
    收取抵償云云，並共同立下切結書、委任書以資取信；詎自訴人、林允恭多次向
    甲○○收取，均未獲分文，被告丁○○、乙○○亦置之不理，自訴人始知受騙；
    因認被告等涉犯刑法第三百三十九條第二項之詐欺得利罪。
二、自訴人認被告等涉有上開犯嫌，係以上開事實有切結書、委任書影本各一紙在卷
    可證，及多次向被告等催款，被告等均置之不理，亦有存證信函影本二紙附卷可
    憑，為主要論據；訊據被告丁○○、乙○○均堅詞否認有何詐欺得利犯行，辯稱
    ：切結書是指五月份出貨的貨款六月份自訴人可以去收，六、七、八月份伊並沒
    有去收貨款，告訴人六月份去收沒有收到款，是因為甲○○在六月份就準備不當
    伊的經銷商了，所以錢都被擋住，渠絕無要詐欺告訴人的意思等語。
三、按犯罪事實應依證據認定之，無證據不得推定其犯罪事實，又不能證明被告犯罪
    者，應諭知無罪之判決，此於刑事訴訟法第一百五十四條及同法第三百零一條第
    一項分別定有明文；及按認定不利於被告之事實須依積極證據，茍積極證據不足
    為不利於被告事實之認定時，即應為有利於被告之認定，更不必有何有利之證據
    ；又按事實審法院對於證據之取捨，依法雖有自由判斷之權，然積極證據不足證
    明犯罪事實時，被告抗辯或反證縱屬虛偽，仍不能以此資為積極證據應予採信之
    理由；再按事實之認定，應憑證據，如未能發現相當證據，或證據不足以證明，
    自不能以推測或擬制之方法，以為裁判基礎（最高法院三十年上字第八一六號、
    三十年上字第四八二號、四十年台上字第八六號判例參照）。又認定犯罪事實，
    所憑之證據，雖不以直接證據為限，間接證據亦包括在內，然無論直接或間接證
    據，其為訴訟上之證明，須於通常一般之人均不致於有所懷疑，而得確信其為真
    實之程度者，始得據為有罪之認定，倘其證明尚未達到此一程度，而有合理之懷
    疑存在時，即無從為有罪之認定（最高法院七十六年台上字第四九八六號判例參
    照）。
三、經查，被告等所經營之加味公司雖有積欠證人甲○○債款，惟早於八十七年元月
    五日定有協議，即甲○○按月無息扣取加味公司所製造、經證人甲○○經銷羊乳
    之貨款一半取償，其餘之一半貨款仍由加味公司收取等情，除據證人甲○○到院
    證述明確外，並有該協議書影本在卷可按，且卷附被告等委任丙○○收貨款之「
    委任書」亦有證人甲○○之簽章，故被告等原對證人甲○○仍享有部分收取貨款
    之權，應可認定；遞查，被告等與告訴人所書立之切結書係載明：「．．．．本
    人同意自民國八十九年五月一日將出貨至台中太平甲○○經銷商之貨款全部委任
    丙○○按月收取，且轉為償還債權人丙○○、林允恭之債款，．．．」等語，觀
    此文句，顯指「出貨後應收之貨款」，而與「自民國八十九年五月一日起收取貨
    款」之記載有別，又按現今之商業習慣，繼續性供給貨品，常待一段時日始一併
    結算後合一收取貨款，即出貨須待一段時間始行收款，既上開切結書言明八十九
    年五月一日所出之貨款始由告訴人收取，告訴人於同年六月後始能收得該貨款，
    應可理解，自不能以被告等於五月間曾前往收取四月份之貨款，即認定被告等有
    詐欺之意圖；再查，證人甲○○又於本院審理中證陳：「（當時丙○○，林允恭
    為何八十九年六、七月份他們收不到錢？）因為被告丁○○本來就還欠我錢我就
    把錢扣下來，所以他們就收不到錢。」等語，足證被告等所辯錢後來都被甲○○
    擋住，轉清償甲○○自己的債款一節，尚非無稽；被告等前揭所辯渠無詐欺得利
    意圖一節，堪以採信；是依自訴人所舉之證據及本院調查所得，均無法獲至被告
    等確有公訴人所指之犯行，揆諸首開條文及判例說明，自不能率為被告等有罪之
    推定，應諭知被告等無罪。
四、據上論斷，應依刑事訴訟法第三百零一條第一項前段、第三百四十三條，判決如
    主文。
中    華    民    國    九十一    年     十一      月       六          日
                                臺灣彰化地方法院刑事第二庭
                                    法      官  吳  俊  螢
右正本證明與原本無異。
如不服本判決，應於送達後十日內向本院提出上訴狀(須附繕本)。
告訴人或被害人對於判決如有不服具備理由請求檢察官上訴者，其上訴期間之計算係
以檢察官收受判決正本之日期為準。
                                    法院書記官  莊  素  美
中    華    民    國    九十一    年     十一      月       七          日
